【裁判字號】    92,上訴,2161
【裁判日期】    920731
【裁判案由】    偽造文書
【裁判全文】
臺灣高等法院刑事判決                          九十二年度上訴字第二一六一號
    上  訴  人  臺灣宜蘭地方法院檢察署檢察官
    被      告  甲○○
右上訴人因被告偽造文書案件，不服臺灣宜蘭地方法院九十二年度訴字第一二九號，
中華民國九十二年五月二十日第一審判決（起訴案號：臺灣宜蘭地方法院檢察署九十
年度偵字第二四八五、二二三六號），提起上訴，本院判決如左：
    主  文
原判決撤銷。
甲○○行使偽造私文書，足以生損害於公眾及他人，處有期徒刑陸月，如易科罰金，
以參佰元折算壹日。
如附表所示偽造之印章、印文及署押，均沒收。
    事  實
一、甲○○為宜蘭縣羅東鎮○○○路三五六號二樓蘭陽機電顧問有限公司（以下簡稱
    蘭陽公司）之行政事務承辦人。蘭陽公司前於民國八十七年九月二十二日與龍德
    冷凍股份有限公司（以下簡稱龍德公司）簽訂「電氣維護保養合約書」，由蘭陽
    公司負責檢驗龍德公司裝設之高低壓設備，嗣於八十九年三、四月間，因雙方於
    維修電氣事項發生糾紛，嗣後龍德公司即未再給付維修保養費，甲○○認龍德公
    司於八十九年因故停工，公司內已無上班人員，平日未予改善維護電氣設備，易
    肇致危險，又定期維護保養人員無法進入龍德公司，須不斷與該公司台北人員聯
    絡，恐造成蘭陽公司之損害，是擬不再受龍德公司委託為其維修電器設備，詎龍
    德公司拒絕解除上開契約。甲○○竟基於行使偽造文書之犯意，先於八十九年中
    旬至羅東鎮某刻印店，使該店人員偽刻龍德公司之公司章及負責人謝樹林之個人
    章各一枚後，復在蘭陽公司上址，擅自製作內容載明於八十九年十二月三十一日
    終止蘭陽公司委任龍德公司技術人員之解聘書，並於其上偽簽「龍德公司」及「
    謝樹林」之簽名，及蓋用上開偽刻之印章二枚於其上，而偽造上開私文書，復基
    於使公務人員登載不實之犯意，於八十九年十二月三十一日，將置於蘭陽公司之
    龍德公司委請蘭陽公司任技術員之執照正本，連同上開偽造之私文書，寄至經濟
    部中部辦公室而加以行使，於九十年一月八日寄達，承辦該業務而不知情之人員
    黃麗曇（起訴書誤植為黃麗娟）即依上開不實文書內容所載，製作經濟部九十一
    年一月九日經（九○）中字第○○三一○○二五○○號函稿後，發函通知龍德公
    司註銷蘭陽公司之登記，並請該公司速聘新電氣技術人員，而有登載不實，致生
    損害於龍德公司及主管機關就工廠電氣管理之正確性。經龍德公司收受上開函文
    後，向經濟部表示異議，經濟部據甲○○之說明始查知上情。
二、據被告甲○○自首、告發人乙○○告發經台灣宜蘭地方法院檢察署檢察官偵查起
    訴。
    理  由
一、訊據被告甲○○坦承上情不諱，核與告發人龍德公司股東乙○○之證述情節相符
    ，復有偽造之龍德公司解聘書、及註銷之台灣省電氣技術員執照正本、經濟部九
    十年一月九日經（九○）中字第○○三一○○二五○○號函稿及函文、台灣省電
    氣技術員登記卡各一紙附卷可憑，本件事證明確，被告犯行堪予認定。
二、核被告所為，係犯刑法第二百十六條、第二百十條之行使偽造私文書，及同法第
    二百十四條之使公務員登載不實罪。被告偽刻印章、偽造印文、偽造署押，均為
    偽造私文書之部分行為，不另論罪。其偽造私文書之低度行為應為行使偽造私文
    書之高度行為所吸收，僅論以行使罪。被告所犯行使偽造私文書與使公務員登載
    不實二罪間，有方法結果之牽連關係，應從一重之行使偽造私文書處斷。被告於
    其犯罪未發覺前，於九十年七月十日具狀向台灣宜蘭地方法院檢察署檢察官自首
    ，有自首狀在卷可憑，應依刑法第六十二條前段規定減輕其刑。
三、原審以被告罪證明確予以論罪科刑，固非無見，惟按偽造之印章、印文或署押，
    不問屬於犯人與否，沒收之，刑法第二百十九條定有明文，原判決就被告偽造之
    前開印章、印文、署押漏未諭知沒收，自有未合，檢察官上訴亦指摘及此，其上
    訴為有理由，自應由本院將原判決撤銷改判。爰審酌蘭陽公司與龍德公司間因維
    修電氣事項發生糾紛，被告為解除蘭陽公司與龍德公司間之契約關係，而偽造解
    聘書，對龍德公司所生之損害，及被告犯罪後自首並坦承犯行等一切情狀，量處
    有期徒刑六月，並諭知易科罰金之折算標準。被告行使上開偽造私文書部分後，
    刑法第四十一條業於九十年一月四日修正為「犯最重本刑為五年以下有期徒刑以
    下之刑之罪，而受六月以下有期徒刑或拘役之宣告，因身體、教育、職業、家庭
    之關係或其他正當事由，執行顯有困難者，得以一元以上三元以下折算一日，易
    科罰金。但確因不執行所宣告之刑，難收矯正之效或難以維持法秩序者，不在此
    限。」、「併合處罰之數罪，均有前項情形，其應執行之刑逾六月者，亦同。」
    ，並於同年月十日公布施行，於同年月十二日生效，且有利於被告，依刑法第二
    條第一項規定應適用裁判時法，併此敘明。如附表所示偽造之印章、印文及署押
    ，均沒收。
四、至於告發人具狀陳述蘭陽公司相關人員及背信部分（本院卷第三十二頁至第三
    十四頁），並非本院所能審酌範圍，併此敘明。
據上論斷，應依刑事訴訟法第三百六十九條第一項前段、第三百六十四條、第二百九
十九條第一項前段，刑法第二百十六條、第二百十條、第二百十四條、第五十五條、
第六十二條前段、第四十一條第一項前段、第二百十九條、第二條第一項前段，罰金
罰鍰提高標準條例第一條前段、第二條，判決如主文。
本案經檢察官彭坤業到庭執行職務。
中      華      民      國    九十二    年      七      月    三十一    日
                              臺灣高等法院刑事第二十四庭
                                  審判長法  官  陳  貽  男
                                        法  官  徐  世  禎
                                        法  官  李  世  貴
右正本證明與原本無異。
如不服本判決應於收受送達後十日內向本院提出上訴書狀，其未敘述上訴之理由者並
得於提起上訴後十日內向本院補提理由書（均須按他造當事人之人數附繕本）。
                                        書記官  魏  汝  萍
中      華      民      國    九十二    年      七      月    三十一    日
附表：
  一、偽造之龍德冷凍股份有限公司、謝樹林之印章各壹枚。
      （招扣押物品清單見本院卷第十二頁）
  二、偽造之龍德冷凍股份有限公司、謝樹林之印文各壹枚。
      （附於解聘書上，影本見偵字第二二三六號卷第三十一頁）
  三、偽造之龍德冷凍股份有限公司、謝樹林之簽名各壹枚。
      （附於解聘書上，影本見偵字第二二三六號卷第三十一頁）
附錄：本案論罪科刑法條全文
  刑法第二百十六條
    行使第二百十條至第二百十五條之文書者，依偽造、變造文書或登載不實事項或
    使登載不實事項之規定處斷。
  刑法第二百十條
    偽造、變造私文書，足以生損害於公眾或他人者，處五年以下有期徒刑。
  刑法第二百十四條
    明知為不實之事項，而使公務員登載於職務上所掌之公文書，足以生損害於公眾
    或他人者，處三年以下有期徒刑、拘役或五百元以下罰金。


司法院資訊處製作；財團法人民間司法改革基金會備份。
